臺灣高等法院臺中分院刑事判決　　　　95年度上訴字第2800號
上　訴　人
即　被　告　乙○○
　　　　　　　　　　現羈押於臺灣臺中監獄
指定辯護人　王素珍　律師
上列上訴人因準強盜案件，不服臺灣臺中地方法院九十五年度訴
字第一五四七號，中華民國九十五年十月四日第一審判決（起訴
案號：臺灣臺中地方法院檢察署九十五年度偵字第六八九六號）
，提起上訴，本院判決如下：
    主  文
上訴駁回。
    事  實
一、乙○○於民國（下同）六十七年間因車禍頭部受傷，六十八
    年間曾有自裁行為，於七十二年間結婚，婚後仍出現明顯精
    神病症，嗣因現實感、判斷力障礙及衝動控制力差，導致無
    法有效控制自己之行為，處於精神耗弱狀態，為精神耗弱之
    人。其意圖為自己不法之所有，於九十年七月二十九日晚上
    八時十分（夜間），見己○○（原名黃文賢）及其姊黃雅惠
    騎乘機車返回位於臺南縣新化鎮○○路九十六之六號住宅，
    大門未上鎖，乃趁機自上開住宅一樓進入該住宅（侵入住宅
    部分，未據告訴），並在該住處四樓、五樓搜尋財物後，徒
    手竊取己○○之父黃新龍所有置於該住宅五樓房間枕頭下之
    現金新臺幣（下同）六千元、己○○之姊黃雅惠所有置於該
    住宅四樓房間內化妝台處之白Ｋ金天然鑽石墜子項鍊一條、
    黃金戒指二只等財物，均得手後將之藏放於身上口袋中，正
    欲自上開住宅五樓樓梯間離去時，適為己○○當場發現，衝
    上前欲加以逮捕，乙○○見狀旋以三字經辱罵己○○，並逃
    往上開住宅五樓陽台欲跳至隔壁住宅四樓逃逸，惟在該處陽
    台時，即遭己○○自其背後抓住，乙○○為防護贓物、脫免
    逮捕，乃以腳踢己○○之腹部（未成傷）施以強暴，己○○
    因感覺疼痛立即鬆手，乙○○趁隙逃往該住宅一樓，己○○
    緊追在後，終於在該住宅一樓騎樓處逮獲乙○○，並以手勒
    住乙○○脖子，將乙○○的頭部夾在腋下，以防止乙○○逃
    脫，乙○○隨即懇求己○○放開，惟見己○○未加理會，乃
    以嘴巴咬住己○○腋下部位，接續施以強暴，企圖使己○○
    鬆手，但未果，即遭己○○將其壓制在地，己○○因而受有
    右上臂、右腋下及雙膝多處擦傷等傷害。嗣經警據報於同日
    晚上八時三十分趕到現場，而查獲上情，並扣得郭耀成所有
    之鑰匙一支，及自乙○○身上起出前開現金六千元贓款、白
    Ｋ金天然鑽石墜子項鍊一條、黃金戒指二只等贓物（業已發
    還）。
二、案經臺南縣警察局新化分局報告臺灣臺南地方法院檢察署呈
　　臺灣高等法院檢察署檢察長核轉臺灣臺中地方法院檢察署檢
　　察官偵查起訴。
    理  由
壹、程序部分：
一、按現行刑事訴訟法為保障被告之反對詰問權，排除具有虛偽
    危險性之傳聞證據，以求實體真實之發見，於該法第一百五
    十九條第一項明定被告以外之人於審判外之言詞或書面陳述
    ，除法律有規定者外，不得作為證據。又被告以外之人於審
    判外之陳述，雖不符前四條之規定（即刑事訴訟法第一百五
    十九條之一至同條之四），而經當事人於審判程序同意作為
    證據，法院審酌該言詞陳述或書面陳述作成時之情況，認為
    適當者，亦得為證據；當事人、代理人或辯護人於法院調查
    證據時，知有第一百五十九條第一項不得為證據之情形，而
    未於言詞辯論終結前聲明異議者，視為有前項之同意，刑事
    訴訟法第一百五十九條之五定有明文。本件除被告及其指定
    辯護人於本院爭執證人己○○、黃新龍、戊○○、甲○○、
    丁○○於警詢中證詞、國立成功大學醫學院附設醫院診斷證
    明書及贓物認領保管單之證據能力外，檢察官、被告指定辯
    護人及被告於本院審理時並未就卷內其他證據資料之證據能
    力有所爭執，且迄本院言詞辯論終結前（見本院卷第一五八
    頁），均未主張有刑事訴訟法第一百五十九條第一項不得為
    證據之情形，是應認已同意卷內證據均得作為證據，且經本
    院審酌後，認無不適當之情形，應認本案調查之卷內證據均
    有證據能力，合先敘明。
二、次按被告以外之人，於審判外之言詞或書面陳述，除法律有
    規定者外，不得作為證據；又被告以外之人（包括證人、鑑
    定人、告訴人、被害人及共同被告等）於檢察事務官、司法
    警察官或司法警察調查中所為之陳述，與審判中不符時，其
    先前之陳述具有較可信之特別情況，且為證明犯罪事實存否
    所必要者，得為證據，刑事訴訟法第一百五十九條第一項、
    第一百五十九條之二分別定有明文。是被告以外之人於司法
    警察（官）調查中所為之陳述，依刑事訴訟法第一百五十九
    條第一項規定，係屬傳聞證據，原則上無證據能力，惟如該
    陳述與審判中不符時，其先前之陳述具有較可信之特別情況
    ，且為證明犯罪事實存否所必要者，依同法第一百五十九條
    之二規定（即刑事訴訟法第一百五十九條第一項所指之「除
    法律有規定者外」），始例外認為有證據能力；如該陳述與
    審判中相符時，因該陳述並不符合刑事訴訟法第一百五十九
    條之二有關傳聞例外之規定，故不得作為認定本案犯罪事實
    有無之證據，此時，當以證人於審判中之陳述作為證據。另
    所謂「前後陳述不符」之要件，應就前後階段之陳述進行整
    體判斷，以決定其間是否具有實質性差異，惟無須針對全部
    陳述作比較，陳述之一部分有不符，亦屬之。又「證明犯罪
    事實之存否所必要」，即使用證據之必要性，係指因無法再
    從同陳述者取得證言，而有利用原陳述之必要性，只要認為
    該陳述是屬於與犯罪事實存否相關之事實，並為證明該事實
    在實質上之必要性即可。而「具有可信之特別情況」，係指
    依陳述時之外部客觀情況而言，足以令人相信該陳述是虛偽
    之危險性不高，必須綜合該陳述是否未受到外力影響；陳述
    人之觀察、記憶、表達是否正確及有無偽證之各項因素，而
    為判斷。經查：本件證人己○○、黃新龍、丁○○於警詢之
    陳述與在原審及本院審判中所陳述相符，依前開說明，應以
    其等在原審審理時所述作為證據，其等警詢所述應無證據能
    力，亦予敘明。
三、再按刑事訴訟法第一百五十九條之四規定，除前三條之情形
    外，下列文書亦得為證據：「一、除顯有不可信之情況外，
    公務員職務上製作之紀錄文書、證明文書。二、除顯有不可
    信之情況外，從事業務之人於業務上或通常業務過程所須製
    作之紀錄文書、證明文書。三、除前二款之情形外，其他於
    可信之特別情況下所製作之文書。」，此係因公務員職務上
    製作之紀錄文書或證明文書，係公務員依職權所為，與其責
    任、信譽攸關，若有錯誤、虛偽，公務員可能因此擔負刑事
    及行政責任，且該等文書經常處於可能受公開檢查之狀態，
    其正確性及真實之保障極高；另從事業務之人在業務上或通
    常業務過程製作之上開文書，因係於通常業務上不間斷而規
    律之記載，記錄時亦無預見日後將作為證據之偽造動機，其
    虛偽之可能性較小，且如讓製作者以口頭方式在法庭上再重
    述過去之事實或數據，實際上有其困難，二者具有一定程度
    之不可代替性，是除非有顯不可信之情況外，上開公務文書
    或業務文書應均具有證據能力；查本案贓物認領保管單乃公
    務員於職務上製作之證明文書；國立成功大學醫學院附設醫
    院診斷證明書乃從事業務之人於業務上製作之文書，並無顯
    不可信情事，均應具有證據能力。
貳、認定本案犯罪事實之證據及理由：
一、被告乙○○固對其於九十年七月二十九日晚上八時十分，侵
    入證人己○○位於臺南縣新化鎮○○路九六之六號住宅，嗣
    於同日晚上八時三十分，遭證人己○○壓制在地，為警到場
    查獲之事實，供承不諱，惟矢口否認有何竊盜或為防護贓物
    、脫免逮捕，而當場對證人己○○施以強暴之準強盜犯行，
    辯稱：伊當時要詢問事項經人指引進入己○○上開住宅，是
    要找蔡全忠，不是要行竊，進入該屋後稍坐片刻均無人理會
    始上樓查詢，嗣聽到樓上有人在洗澡的聲音，覺得不好意思
    ，就躲到五樓去，後來遭證人己○○發現指為竊賊，就跑到
    五樓陽台處，打算跳樓以示清白，結果遭證人己○○抓住雙
    手拉回，證人己○○因此而擦傷，伊並無對證人己○○施以
    強暴致傷等犯行，且警員自伊身上起獲的前開現金、項鍊及
    戒指均為伊所有，項鍊是伊購買的，戒指是要送伊友人女兒
    的，不是自證人己○○前開住宅所竊得者，沒有竊盜、準強
    盜犯行，而伊長期罹有精神疾病，只要發病就忍不住要行竊
    ，如認伊有罪者，因伊前案業經判處罪刑，本案應屬連續犯
    ，為前案效力所及，不應再為實體判決云云。經查：
（一）被告確於九十年七月二十九日晚上八時十分，擅自侵入證
      人己○○上開住宅，竊得證人黃新龍所有置於該住宅五樓
      房間枕頭下之現金六千元、黃雅惠所有置於該住宅四樓房
      間內梳妝台處之白Ｋ金天然鑽石墜子項鍊一條、黃金戒指
      二只等財物，遭證人己○○發覺時，為防護贓物、脫免逮
      捕，竟當場施以強暴後，終遭證人己○○加以逮捕壓制在
      地等情，業據證人己○○於原審及本院審理時、證人黃新
      龍於原審審理時證述在卷，並有贓物認領保管單一紙、國
      立成功大學醫學院附設醫院診斷證明書影本一紙附卷可稽
      。其中(1)證人己○○於原審審理時結證稱：當庭的被告是
      到伊家偷東西的人，當時回家時伊姊姊在家中四樓洗澡，
      下來時跟伊說五樓有聽到翻東西的聲音，伊上去看，在家
      中四樓發現被告時，被告在五樓樓梯間，被告罵伊三字經
      「幹」，伊衝上去要抓被告，被告有點驚慌，想要逃跑，
      從伊家中五樓陽台準備要跳到隔壁四樓時，被伊從被告的
      背面抓下來，被告想要逃跑，就踢伊腹部後，往家中樓下
      跑，伊下來在家中一樓騎樓處抓住被告，並勒住被告的脖
      子，將被告頭部夾在伊的腋下，被告叫伊放開他，因伊未
      鬆手，被告就咬伊的腋下，當天有遭竊項鍊、戒子及現金
      ，是警察在被告身上口袋拿出來的，有領回，項鍊、戒子
      是伊姊姊指認，因剛從金飾店買回不久，現金是伊父親說
      放在五樓房間枕頭底下發現不見了，指認金飾時有攜帶購
      買收據，也有請金飾店老闆到現場，現金是在家中五樓遭
      竊，戒子、項鍊是在家中四樓遭竊等語（見原審卷第一二
      五至一三一頁）；核與證人於本院中證述：「在地院做證
      當時，是有講到掉了戒指、項鍊還有錢，有講到有購買憑
      證，... 當時伊發現被告後，被告好像先罵我們，然後伊
      就衝上去抓他（指被告），他就打我（如驗傷單上所記載
      ），被告有咬伊腋下，有受傷... 」等語（見本院卷第一
      一五至一一六頁背面），證人己○○前後證述內容具體明
      確且大致相符，堪以採信，足認被告確有於竊盜得手之際
      ，即遭證人己○○發覺時，被告為防護贓物、脫免逮捕，
　    而對證人己○○施加強暴之行為。又查(2)證人即己○○之
　　  父黃新龍於原審審理時亦結證稱：當天伊經女兒通知家中
      遭小偷，就趕回家去樓上查看，發現五樓房間枕頭下的一
      千元紙鈔六張，合計六千元現金不見了，而四樓房間內化
      妝台的抽屜是打開的，那時被告已經被抓到派出所，在派
      出所時，看到警察從被告身上拿出上開項鍊、戒子及現金
      ，該項鍊一條、戒子二只，是伊女兒生日時和他朋友去金
      飾店購買，金飾店的老闆對此事有印象，伊有拿購買金飾
      收據，且有請金飾店老闆到警局，所以警察發還該項鍊及
      戒子，伊女兒有告訴伊該項鍊及戒子是放在四樓化妝台那
      邊，因為洗澡才取下來的等語（見原審卷第一三九至一四
      五頁）；嗣經本院傳喚證人己○○、戊○○到庭為隔離訊
      問，其中(3)證人己○○證述家中遭竊情節已如前述，並證
      稱：於地院做證是有講到有掉了戒指、項鍊還有錢，這部
      分的資料放在戊○○那裡等語；核與證人戊○○於本院證
      述：伊有在我家看過在場的被告偷東西，（問偷什麼東西
      ？）項鍊與戒指，項鍊與戒指有購買的憑據（當庭提出當
      初被偷的項鍊及購買該項鍊之出賣者吉陞珠寶有限公司的
      保證卡，及被偷戒指之銀樓保單，並稱該戒指因為事件發
      生之後，形式太舊，證人轉換成手鍊，所以提出手鍊保單
      ），戒指是我媽媽送我的，項鍊是我與我朋友一起去買的
      ，當時有三個好朋友一起購買，當時我們三個好朋友一起
      購買，形式相同，每人有一條，都是我自己保管，當天因
      為我要洗澡，我取下放在四樓前面的櫃台，房間外面的櫃
      台，四樓有兩個房間，我是在後面的房間洗澡，當時是放
      在前面房間的櫃台，... 我聽到聲音以為是我哥哥當兵回
      來，我就還是去洗澡，但是我隱約有聽到四樓前面房間有
      人在翻櫃子的聲音，我出來的時候，沒有看到人，我就趕
      快去二樓問我弟弟己○○，問他有沒有去四樓翻櫃子，他
      說沒有，我就叫他趕快去樓上看，我說好像五樓有人，然
      後己○○就馬上跑上去五樓，就看到被告了，接著他們就
      打起來，我在二樓聽到聲音很大聲，是他們在罵髒話，我
      就趕快跑上三樓，就遇到他們二人，我就與我弟弟合力將
      被告壓住，然後我就打一一○求助，（問：當時整個過程
      中你有看到被告打你弟弟嗎？）當時他們在拉扯，整個過
      程我沒有看到他打我弟弟，後來伊有到警局去，警察有從
      被告的身上拿出項鍊與戒指，（辯護人問：項鍊與戒指有
      無給你們指認？）有的，當時被告有說項鍊與戒指是他所
      有的，... 警察說已經有報案了，他們就說可以拿回去了
      （指項鍊一條及戒指一只），項鍊部分我有請吉陞銀樓的
      老闆去指認，戒指因為購買太久了，我怕老闆已經忘了，
      所以該部分沒有聯絡該老闆，在警局時有提出購買憑據等
      語你有叫銀樓老闆去分局，是被告被抓當天去的，當天有
      人這樣說那些東西是我們的，但是我不知道那些人是何人
      ，... 除項鍊、戒指外，被告是否另外竊取現金，我不清
      楚，... 當時去警局時，警察有拍照，（審判長問：保單
      的時間差哪麼多，你怎麼說？）我剛剛已經有說，那個戒
      指已經轉換成手鍊，我敢確定那保單是該戒指的等節亦大
      致相符（見本院卷第一一六至一一九頁）；雖被告於本院
      辯稱被查獲時在我身上搜到的是二只小孩的戒指剛好一錢
      ，是我媽媽在全家福銀樓買的，當時我太太也有拿保證書
      去，結果警察說被害人領回去了，但是事實上他們還沒有
      走，被害人呈給庭上這個保單的日期不符合等語，然關於
      保單日期部分，既據證人證人戊○○證述：當時警局有拍
      照，且已陳明戒指已經轉換成手鍊，我敢確定那保單是該
      戒指的等節，所證既非無憑，自足證被告確有行竊證人黃
      新龍所有現金六千元及黃雅惠所有白Ｋ金天然鑽石墜子項
      鍊一條及黃金戒指二只等財物得手之竊盜犯行無誤。
（二）又查獲本案警員丁○○到達上開竊案現場時，看到證人己○○把被告壓制在地上，就把被告逮捕帶回派出所後，在
      被告身上取出白Ｋ天然鑽石墜子項鍊一條、黃金戒子二只
      、現金六千元，並將起獲之物品放在桌上讓證人己○○等
      指認，亦有請銀樓的商家到場證明黃金戒子是跟銀樓購買
      的，才確認讓證人己○○領回等情，亦據證人丁○○於原
      審及本院審理時結證在卷，益徵上開現金六千元、白Ｋ金
      天然鑽石墜子項鍊一條及黃金戒指二只，均係被告竊得之
      物，而非屬被告所有之物甚明。至被告聲請傳喚證人即其
      子甲○○到院，證述在90年7月間有去過台南新化派出所
      ，因我父親剛好從醫院出院回來，去醫院複檢時，從台南
      某一分局打電話回來找我媽媽，是我接的電話，說他在台
      南發生事情，且病情發作，要我要轉達我媽媽帶藥及手錶
      、鑽戒保證書去分局給他，當天我跟我媽媽有一起去，有
      帶藥及手錶、鑽戒的保證書去，我媽媽先拿給我爸爸，再
      拿給警察，被害人有在現場，... 有聽到警察說掉了現金
      與首飾，就是戒指跟項鍊，之後把保證書拿給警察後，警
      察把手錶與鑽戒還給我媽媽，現場還有看到戒指兩個，但
      我們去時，那戒指就被警察拿去了，不是在庭上這位警察
      ，除該手錶及鑽戒外，在現場當時我看到，印象中還有項
      鍊與戒指，就是我爸爸帶去台南的戒指，好像是一個對戒
      與項鍊，... （問：警察為何會將一部份戒指、項鍊交給
      你母親？沒有全部交付？）我們剛去時，警察告訴我們說
      那些戒指、項鍊是別人指控我父親所偷的等語。惟經檢察
      官詰問：「如何確定該部分戒指、項鍊是你父親所有的？
      這個戒指、項鍊，有無保證書？」證人答稱我有看到，因
      為在我清水的家，我媽媽有拿給我爸爸，我有看過，那是
      我母親要送給我阿姨的，稱這個我不知道，後改稱：有保
      證書，當時我有看到等語，又改稱：我不確定等語。前後
      所供關於該戒指及項鍊有無保證書迥異，尚值存疑，而無
      從盡信；且證人丁○○亦證述我記得有一個勞力士的金色
      手錶發回被告之妻，其他東西太久了不記得了，因為當時
      我們逮捕被告時，手續上是要將被告身上的東西都拿出來
      ，然後由被害人指認哪些東西是他的，哪些東西是被告的
      ，當時被告說那個手錶是他的，我們就請被告的太太拿出
      保證書出來，當時黃姓被害人有說明哪些東西是他的，我
      們就拿還給被害人，我記得有勞力士金錶，因為這個錶的
      東西比較大，其他的東西我記不得了，至被告對被害人指
      認要領回的金飾，有無提出異議，我沒有印象了等語，仍
      無從據為被告有利之認定。
（三）被告上開所辯並無竊盜及未對證人己○○施加強暴行為云
      云，顯係事後卸責之詞，不足採信。被告上開準強盜之犯
　　　行，洵堪認定，應予依法論科。至被告及公設辯護人雖均
      聲請續予傳喚吉陞銀樓老闆欲查證該項鍊之相關細節，惟
      該銀樓原設址在台南縣新化鎮○○街三一五號，現已未營
      業等情，已據證人即警員丁○○陳明在卷，故無從傳喚到
      庭，惟依上開說明，已足證被告確有行竊證人黃新龍所有
      現金六千元及黃雅惠所有白Ｋ金天然鑽石墜子項鍊一條及
      黃金戒指二只等財物得手之竊盜犯行，且白Ｋ金天然鑽石
      墜子項鍊一條及黃金戒指二只之特徵及來源，業經證人戊○○到庭具結作證，本院認該等贓物確屬證人所有，已臻
      明確；至證人吉陞銀樓老闆部分已無從傳喚，依刑事訴訟
      法第一百六十三條之二第二項之規定，認無調查之必要，
      附此敘明。
（四）至被告另辯稱：其所為本案犯行，應與其所為其他準強盜
      犯行間具有連續犯之裁判上一罪關係，不應另為論罪科刑
      云云。然查，被告於九十年十一月二十二日下午五時許，
      擅自侵入被害人林家宏住處行竊財物，遭被害人林家宏發
      覺，為脫免逮捕，當場施以強暴、脅迫之準強盜犯行，業
      據本院於九十五年二月九日以九十四年度上訴字第一八八
      四號判處有期徒刑二年五月，嗣經最高法院於九十五年四
      月二十一日以九十五年度台上字第二一八一號駁回上訴確
      定，此有上開判決書各一份附卷可稽，且據本院向臺灣臺
      中地方法院調閱95年度執他字第1401號全卷查證無誤；而
      被告於本案竊盜證人己○○等上開財物，因防護贓物、脫
      免逮捕，而當場對己○○施以強暴之準強盜犯行時間，係
      九十年七月二十九日，距其上開九十年十一月二十二日準
      強盜犯行之犯罪時間已相隔近四個月之久；且被告於九十
      年十月一日，曾因犯竊取被害人李貴美財物之竊盜案件，
      查獲時曾入監臺灣彰化看守所羈押，於九十年十月八日因
      移管訓入看守所羈押，至九十年十月十六日始釋放出所，
      此有臺灣高等法院被告前案紀錄表一份在卷可按，足見其
      犯意已因羈押被阻斷，與連續犯須具備概括犯意及時間緊
      接之要件不符，而無從成立連續犯，被告及公設辯護人上
      開辯護云云，尚屬無據。
二、查被告行為後，刑法第三百三十條第一項之加重強盜罪業於
    九十一年一月三十日修正公布，並自同年二月一日生效；刑
　　法第二條規定，亦於九十四年二月一日修正公布，並於九十
　  五年七月一日施行，新修正刑法第二條第一項規定，係規範
    行為後法律變更所生新舊法律比較適用之準據法，於新法施
    行後，應適用新法第二條第一項規定，為「從舊從輕」之比
    較。是被告犯罪後法律已有變更，修正後刑法第三百三十條
    第一項之法定刑為七年以上有期徒刑，較修正前之法定刑為
    五年以上十二年以下有期徒刑為重，比較新舊法之結果，以
    修正前之舊法有利於被告，依刑法第二條第一項後段之規定
    ，應適用最有利於被告之舊法論處。復按所謂夜間，依刑事
    訴訟法第一百條之三第三項規定，係指日出之前，日沒以後
    之時間而言。被告於九十年七月二十九日夜間八時十分，侵
    入證人己○○位於臺南縣新化鎮○○路九十六之六號住宅行
    竊，於竊盜得手後，並有以腳踢證人己○○腹部及口咬伊腋
    下之強暴行為而防護贓物、脫免逮捕，核被告所為，係犯刑
    法第三百二十九條準強盜罪而有同法第三百二十一條第一項
    第三款之情形，應論以修正前刑法第三百三十條第一項之加
    重準強盜罪（起訴書原記載刑法第三百二十九條，惟業經檢
    察官於原審蒞庭時更正為刑法第三百三十條第一項）。又被
    告以口咬傷證人己○○腋下之行為，係其施強暴行為之當然
    結果，應為準強盜行為之一部分，不另論以傷害罪。查被告
    於原審九十二年度訴緝字第七Ｏ號準強盜案件審理時，曾將
    被告送請財團法人臺灣省私立臺中仁愛之家附設靜和醫院進
    行精神鑑定，其個人史依據病歷記載，被告於六十七年間因
    車禍頭部受傷，六十八年自殺三次，七十二年結婚，婚後不
    久即開始出現明顯之精神病性症狀（幻聽、被跟蹤妄想、易
    怒、破壞行為、語無倫次、獨笑）。斷續接受治療，目前已
    呈慢性化。被告為「精神分裂病」患者，且未接受規律之精
    神科藥物治療，由心理測驗及臨床診斷會談可知被告認知能
    力顯著退化，有明顯之妄想與幻聽，情緒穩定度及衝動控制
    力差，依病程及鑑定結果推斷其犯罪行為並非直接受其幻聽
    或妄想左右，而是因現實感、判斷力障礙及衝動控制力差，
    導致無法有效控制自己的行為，故犯案當時被告可能處於「
    精神耗弱」狀態，此有財團法人臺灣省私立臺中仁愛之家附
    設靜和醫院九十二年八月六日中仁靜醫字第二一六號函送之
    精神鑑定報告書影本一份附卷可佐，足見被告於行為時係處
    於精神耗弱之狀態。又查被告行為後，刑法第十九條規定，
    業經九十四年二月一日修正公布，並於九十五年七月一日施
    行。修正後刑法第十九條第一項、第二項係規定：「行為時
    因精神障礙或其他心智缺陷，致不能辨識其行為違法或欠缺
    依其辨識而行為之能力者，不罰。行為時因前項之原因，致
    其辨識行為違法或依其辨識而行為之能力，顯著減低者，得
    減輕其刑」，立法理由係原第十九條第一項、第二項：「心
    神喪失人之行為，不罰。精神耗弱人之行為，得減輕其刑」
    規定之語意極不明確，判斷標準難有共識，予以具體標準明
    文，但就此二項分類之不罰與得減輕之規定，並無不同，且
    查前開鑑定，係依據修正前刑法第十九條第一項、第二項規
    定之心神喪失或精神耗弱所為鑑定，並非依據修正後刑法第
    十九條規定之內容為鑑定，依刑法第二條第一項前段規定，
    自應適用修正前刑法第十九條第二項規定，減輕其刑。原審
    審酌被告不思以勞力獲致所得，以利用夜間侵入他人住宅之
    方式行竊，易使人喪失對於居家安全之信賴，竊得現金、金
    飾等財物價值雖非鉅，且經證人己○○領回，惟於遭發覺後
    ，為防護贓物、脫免逮捕，施加強暴行為之暴力手段，不僅
    侵害個人之財產法益，且破壞社會之安全秩序，復於犯後猶
    飾詞矢口否認犯行，顯無悔意等一切情狀，量處有期徒刑二
    年十月，以資懲儆。並敘明扣案之鑰匙一支，係屬案外人郭
    耀成所有之物，有扣押書一紙附警卷可稽，既非屬被告所有
    供犯罪所用之物，自不得宣告沒收。本院核其認事用法俱無
    不當，又刑罰之量定，屬法院自由裁量之職權行使，應審酌
    刑法第五十七條所列各款事由及一切情狀，為酌量輕重之標
    準，在同一犯罪事實與情節，如別無其他加重或減輕之原因
    ，下級審法院量定之刑，亦無過重或失輕之不當情形，則上
    級審法院對下級審法院之職權行使，原則上應予尊重（最高
    法院八十五年度台上字第二四四六號判決參照），本院認原
    審判決既已就其量刑之理由詳為說明，參酌本罪之法定刑為
    五年以上、十二年以下有期徒刑之罪，則原審判決之量刑尚
    無過重情形，被告猶執陳詞否認犯罪而提起上訴，並請求從
    輕量刑，非有理由，應駁回其上訴。
據上論斷，應依刑事訴訟法第三百六十八條，判決如主文。
本案經檢察官丙○○到庭執行職務。
中　　華　　民　　國　　96　　年　　10　　月　　30　　日
　　　　　　刑事第七庭    審判長法　官  林  榮  龍
　　　　　　　　　　　　　　　  法　官  江  錫  麟
　　　　　　　　　　　　　　　  法　官  張  惠  立
上列正本證明與原本無異。
如不服本判決應於收受送達後十日內向本院提出上訴書狀，其未
敘述上訴之理由者並得於提起上訴後十日內向本院補提理由書 (
均須按他造當事人之人數附繕本)。
                                書記官  林  育  德
中　　華　　民　　國　　96　　年　　11　　月　　5 　　日
附錄：本案論罪科刑法條全文
修正前刑法第330條第1項：
犯強盜罪而有第321條第1項各款情形之1者，處5年以上12年以下
有期徒刑。
刑法第321條第1項第1款：
犯竊盜罪而有左列情形之1者，處6月以上、5年以下有期徒刑：
一、於夜間侵入住宅或有人居住之建築物、船艦或隱匿其內而犯
　  之者。
刑法第329條：
竊盜或搶奪，因防護贓物、脫免逮捕或湮滅罪證，而當場施以強
暴脅迫者，以強盜論。
